【裁判字號】    92,訴,655
【裁判日期】    920829
【裁判案由】    偽造文書
【裁判全文】
臺灣高雄地方法院刑事判決                          九十二年度訴字第六五五號
    公  訴  人  臺灣高雄地方法院檢察署檢察官
    被      告  乙○○
右列被告因偽造文書案件，經檢察官提起公訴（九十一年度偵字第一八七一七號），
本院判決如左：
    主  文
乙○○無罪。
    理  由
一、被告乙○○明知售予丁○○之車牌號碼Ｒ四—八六二一號自小客車（丁○○犯案
    後遭警方查扣）係登記為戊○○之名義，竟受不知情之丁○○請求，於民國八十
    九年五月三十一日，在高雄縣大寮鄉某處所經營之車行，偽造戊○○名義之委託
    書，並偽造「戊○○」之簽名於其上，復持其偽刻之「戊○○」印章一枚盜蓋於
    上開委託書後，將該份偽造之委託書連同戊○○所遺失之身分證，一併交付丁○○而行使之，丁○○則轉交予不知情之王家珍，由王家珍在受託人欄簽名後，持
    向高雄縣警察局旗山分局辦理領取上開遭查扣車輛而行使之，足生損害於戊○○
    及警方調查正確性，因認被告乙○○涉有刑法第二百十六條、第二百十條之行使
    偽造私文書罪嫌。
二、按犯罪事實應依證據認定之，無證據不得推定其犯罪事實。又不能證明被告犯罪
    者，應諭知無罪之判決，刑事訴訟法第一百五十四條及第三百零一條第一項分別
    定有明文。次按認定不利被告之事實，須依積極證據，苟積極證據不足為不利於
    被告事實之認定時，即應為有利於被告之認定，更不必有何有利之證據；事實之
    認定，應憑證據，如未能發現相當證據，或證據不足證明，自不能以推測或擬制
    之方法，以為裁判基礎，最高法院三十年上字第八一六號及四十年台上字八六號
    亦分別著有判例可資參照。
三、公訴人認被告乙○○涉有上開犯嫌，無非係以證人戊○○、丁○○及王家珍之證
    詞，及卷附偽造委託書、領據各一份為其論據。訊據被告乙○○則堅決否認有何
    偽造文書犯行，辯稱其並不認識丁○○、王家珍及戊○○等人，亦未書寫本件委
    託書等語。經查：(一)證人戊○○證述當初係受友人甲○○之委託，故同意將上
    開自小客車暫時過戶至伊名下，伊當時曾將身分證交給甲○○辦理相關手續，但
    後來甲○○即經常避不見面，且表示身分證已經遺失，要伊重新申請補發，伊係
    於接獲警局通知時才知道該自小客車尚在伊名下，伊與被告並不相識，亦未簽署
    過任何委託書等語無誤，惟證人甲○○經本院多次傳喚，均未到庭，本院無從訊
    問，則被告是否持有證人戊○○之身分證一節，尚非無疑。(二)本院當庭命被告
    書寫「戊○○」及「八十九年五月三十一日」等內容，經目視比對卷附委託書上
    遭偽造之「戊○○」及「八十九年五月三十一日」等字跡，無論在字形及筆順上
    均不相似。(三)證人丁○○於本院調查中證稱上開自小客車係渠於八十八年九月
    底，經友人丙○○之介紹，向被告所經營之車行購買，當初因該車前任車主戊○○貸款尚未清償，無法辦理過戶手續，嗣因渠駕駛該車犯案，致該車遭警查扣，
    為將車輛領回，便請車行的人幫忙找原車主戊○○處理，經車行的人交付戊○○
    之證件及本件委託書，渠乃再委託渠妻王家珍至警局領車，而當初買車時，車行
    內共有二、三人與渠接洽，被告即為其中一人，但渠無法確定委託書及戊○○之
    證件，是否即係被告本人交付，係因該車場之員工中，渠僅知道被告一人，故才
    會於偵查中說係由被告交付等語屬實。(四)訊之證人丙○○亦證稱伊確曾於八十
    八年間介紹證人丁○○至被告所經營之車場購買上開自小客車，該車場是負責保
    管當鋪流當及典當車輛之停車場，當初因上開自小客車尚未辦理流當證明，有動
    產擔保設定的問題，故無法辦理過戶，在該車遭警方查扣後，伊曾與證人丁○○
    共同前往車場找被告處理，但當天被告找不到車主戊○○，伊便與證人丁○○先
    行離開，伊僅知數天後證人丁○○又自行前往車行，並持委託書領回該車等語明
    確。則被告縱確有出售上開自小客車予證人丁○○，惟亦無法遽予推論其有何偽
    造委託書之行為。
四、綜上所述，公訴人所舉證據，尚無法使本院就被告確有以證人戊○○之名義偽造
    委託書，並交付證人丁○○而行使等行為產生確信，此外，本院復查無其他積極
    證據足資認定被告確有公訴人所指之犯行，不能證明被告犯罪，揆諸首開說明，
    自應依法為被告無罪之諭知。
據上論斷，應依刑事訴訟法第三百零一條第一項，判決如主文。
中      華      民      國      九十二      年    八    月    二十九    日
                                        臺灣高雄地方法院刑事第八庭
                                            審判長法  官  曾  逸  誠
                                                  法  官  盧  怡  秀
                                            法  官  謝  雨  真
右正本證明與原本無異。
如不服本判決，應於判決送達後十日內，向本院提出上訴狀。
                                                  書記官  陳  威  志
中    華    民    國      九十二      年      八      月     二十九     日


司法院資訊處製作；財團法人民間司法改革基金會備份。
